臺灣嘉義地方法院民事裁定
111年度繼字第905號
聲  請  人  林黃秋好


            蔡王秀雲

            王金柱  


前列蔡王秀雲、王金柱共同
送達代收人            王金柱    


上列聲明人聲明拋棄繼承事件，本院裁定如下：
    主      文
一、聲明人林黃秋好之聲請駁回。
二、聲明人蔡王秀雲、王金柱對於被繼承人林坤亮聲明拋棄繼承
    ，均准予備查。
三、聲請程序費用新臺幣壹仟元由拋棄繼承人負擔。
    理      由
一、本件聲明意旨略以：被繼承人林坤亮於民國111年4月25日死
    亡，聲明人林黃秋好、王金柱、蔡王秀雲分別為被繼承人之
    母親、胞弟及胞妹，爰依法聲明拋棄繼承權等語。
二、按非訟事件聲請人無當事人能力者，法院應以裁定駁回之，
    家事事件法第97條、非訟事件法第11條準用民事訴訟法第24
    9條第1項第3款規定。拋棄繼承為不合法者，法院應以裁定
    駁回之，家事事件法第132條第3項亦定有明文。次按繼承人
    得拋棄其繼承權；前項拋棄，應於知悉其得繼承之時起3個
    月內，以書面向法院為之；遺產繼承人，除配偶外，依左列
    順序定之：㈠直系血親卑親屬。㈡父母。㈢兄弟姊妹。㈣祖父母
    ，民法第1174條第1項、第2項及第1138條分別定有明文。所
    謂「知悉其得繼承之時起」，係指知悉被繼承人死亡且自己
    已依第1138條規定成為繼承人之時，始開始起算主張拋棄繼
    承之期間，蓋聲明拋棄繼承之人如為民法第1138條所定第一
    順序次親等或第二順序以下之繼承人，未必確知自己已成為
    繼承人，故應自其知悉得繼承之時起算，以保障該繼承人聲
    明拋棄繼承之權利。又依民法第1175條、第1176條第6項前
    段規定，繼承之拋棄，溯及繼承開始時發生效力，而先順序
    繼承人均拋棄其繼承權時，由次順序之繼承人繼承。準此，
    先順序繼承人均拋棄其繼承者，視為非自始繼承人，縱擴大
    解為應溯及於繼承開始當時情形定其繼承人，而由次順序之
    繼承人當然繼承。倘次順序繼承人自知悉其得繼承之時，尚
    未逾拋棄繼承之法定期間，因未及決定是否拋棄繼承即告死
    亡，則其繼承人即被繼承人之再轉繼承人仍得聲明拋棄對被
    繼承人之繼承權，法院應准予備查（臺灣高等法院暨所屬法
    院94年法律座談會民事類提案第7號研討結果參照）。
三、經查：
（一）被繼承人林坤亮（民國111年4月25日死亡，身分證統一編
      號：Z000000000號，生前最後住所地：嘉義縣○○鄉○○路00
      號），其配偶呂幼娟及第一順位繼承人林進德、林宴均、
      林美梅、林呈威、林意捷、林芝屹業已聲明拋棄繼承
　　　，並經本院111年度繼字第750號准予備查在案。聲明人林
      黃秋好固為被繼承人之母親，為第二順位繼承人，惟其已
      於111年6月5日死亡，有聲明人林黃秋好之除戶戶籍謄本
      為證。是以，本件聲明人林黃秋好於向本院具狀聲明拋棄
      繼承前即已死亡，依首揭規定與說明，顯已喪失當事人能
      力，且無從補正，故聲明人林黃秋好於本件聲明拋棄繼承
　　　，於法未合，應予駁回。
（二）另聲明人王金柱、蔡王秀雲，為被繼承人林坤亮之胞弟及
　　  胞妹，為林黃秋好之再轉繼承人，因被繼承人林坤亮之繼
      承人林黃秋好未及於法定期間內拋棄繼承即告死亡，仍應
      准再轉繼承人王金柱、蔡王秀雲於知悉其得繼承之時起3 
      個月內拋棄繼承，從而，王金柱、蔡王秀雲於林黃秋好死
      亡後3 個月內拋棄對被繼承人林坤亮之繼承權，於法有據
　　　，自應准予備查。
四、依家事事件法第97條、第132條第3項，非訟事件法第21條第
    1 項前段，裁定如主文，裁定如主文。

中　　華　　民　　國　　111 　年　　8 　　月　　2 　　日
               家事法庭  法　　　官  黃仁勇           
以上正本係照原本作成。
如對本裁定抗告，須於裁定送達後10日之不變期間內，向本院提
出抗告狀，並繳納抗告費新臺幣1,000元。
中　　華　　民　　國　　111 　年　　8 　　月　　2 　　日
                         書　記　官　劉哲瑋